臺灣臺南地方法院刑事判決　　　　　　　　　　　　　九十三年度訴字第九三八號
　　公　訴　人　臺灣臺南地方法院檢察署檢察官
　　被　　　告　甲○○
　　指定辯護人　本院公設辯護人　乙○○
右列被告因殺人未遂案件，經檢察官提起公訴（九十三年度偵緝字第七七七號），本
院判決如左：
    主  文
甲○○傷害人之身體，處有期徒刑陸月，如易科罰金，以參佰元折算壹日。
    事  實
一、甲○○前有恐嚇取財、傷害、違反麻醉藥品管理條例等前科。其於民國九十二年
    十月四日下午四時許，在臺南市○○區○○路一段三二一巷七十六號丙○○住處
    ，與丙○○、己○○共同飲酒作樂，嗣遭己○○出言斥責其高聲言談，心生不滿
    ，竟基於傷害之犯意，於同日晚間八時四十分許，持類似武士刀長約一公尺之不
    明刀械一把（未扣案），在上址一樓處向己○○挑釁，己○○乃自上址二樓處持
    磚磈丟擲甲○○，致甲○○頭部流血，甲○○見狀益增激憤，隨即衝往二樓欲持
    該不明刀械攻擊己○○，己○○見狀抓住被告甲○○持刀之右手挾至其腋下，然
    在雙方肢體衝突中，己○○仍遭甲○○以右手手腕迴轉接續劃傷頭部四刀，致己○○受有左耳頂端二公分長皮膚缺損、左耳後方六公分及三公分傷口各一處、頭
    皮十公分及八公分傷口（深三公分）各一處等傷害，嗣為在場之丙○○趨前奪下
    該刀置於牆邊，惟該刀隨後遭丁○○攜離現場，甲○○旋即亦逃離現場。
二、案經己○○訴由臺南市警察局第三分局報告臺灣臺南地方法院檢察署檢察官偵查
    起訴。
    理  由
一、訊據被告甲○○固坦承於前揭時、地，與告訴人己○○發生口角爭執及肢體衝突
    ，並致告訴人己○○受有左耳頂端二公分長皮膚缺損、左耳後方六公分及三公分
    傷口各一處、頭皮十公分及八公分（深三公分）傷口各一處等傷害之事實，惟矢
    口否認有持刀傷害告訴人己○○之犯行，辯稱：伊於案發當日晚上至上址二樓，
    與告訴人己○○及證人丙○○共同飲酒，席間遭告訴人己○○出言辱罵伊及伊母
    親，遭伊阻止後，告訴人己○○即心生不滿，再以言語辱罵伊後，伊不予理會下
    樓，然遭告訴人己○○持磚磈打傷伊頭部，伊生氣即至二樓要打告訴人己○○，
    惟遭告訴人己○○、證人丙○○及一名綽號「昌仔」之男子，持球棒、木棍及磚
    磈共同將伊毆打成傷，期間伊有持遭撞倒破裂之佛燈毆打告訴人己○○云云。經
    查：
  (一)按被告以外之人於審判外之言詞或書面陳述，除法律有規定者外，不得作為證據
    據能力，刑事訴訟法第一百五十九條第一項定有明文。查本件選任辯護人主張證
    人己○○、庚○○、丙○○等人於警詢之供述；公訴蒞庭檢察官主張證人丁○○
    於警詢之供述，係屬為被告以外之人於審判外之言詞陳述，屬傳聞證據，不具證
    據能力，復核無得為審判證據之法律依據，依前揭說明，不得作為證據，合先敘
    明。
  (二)被告甲○○如何於前揭時、地，持類似武士刀之不明刀械一把，攻擊告訴人己○○後，遭證人丙○○奪下該刀，而該刀嗣為證人丁○○帶走等情，迭據告訴人己○○於偵查中及本院審理時指訴明確，其指訴本件案發之經過為：案發當天晚上
    ，伊至證人丙○○之上址住處二樓喝酒，伊請被告甲○○講話小聲一點，被告甲○○即心生不滿，雙方繼而發生口角爭執，後來被告甲○○至上址一樓後便持一
    把武士刀對伊揮舞挑釁，伊乃持磚磈砸向被告甲○○，被告甲○○即持該把武士
    刀衝至二樓要殺伊，伊見狀抓住被告甲○○持刀之右手挾至伊腋下，被告甲○○
    遂用右手手腕迴轉砍伊頭部四刀，致伊受有上開傷害，證人丙○○隨即搶下該把
    武士刀，然該把武士刀嗣為證人丁○○帶走等語（詳九十三年度偵字第三七五號
    偵查卷第十七頁、第十八頁）明確。
  (三)證人即案發時在場之目擊證人庚○○於九十三年二月三日偵查中明確結證：「（
    九十二年十月四日晚上八時四十分，甲○○有無持刀子砍傷己○○？）有。」、
    「（經過情形？）甲○○在事發的前一天，曾與己○○發生口角爭執，事發當天
    ，己○○來到我家二樓喝酒，甲○○到二樓來找己○○，己○○看甲○○喝酒，
    要他講話不要那麼大聲，引發甲○○不滿．．．之後甲○○又直接衝到我們家二
    樓來找己○○，我沒有看到甲○○手上有無持著刀子，只看到己○○在二樓拿我
    們所有的紅磚丟甲○○頭部，然後甲○○就進到二樓後拿刀子砍傷己○○的左後
    腦部。」、「（刀子在何處？）事發後我看到丙○○先把刀子搶下放到牆邊，接
    著丁○○把刀子拿走。」等語（詳九十三年度偵字第三七五號偵查卷第二一頁、
    第二二頁）。
  (四)證人即案發時在場之目擊證人丙○○於九十三年十一月十八日本院審理時雖翻異
    前供，改稱被告甲○○持刀衝上二樓攻擊告訴人己○○之經過，伊沒有看到，惟
    仍明確證稱：案發前一天在喝酒過程中，告訴人己○○出言不遜，並進而與被告
    甲○○發生口角爭執，案發當天晚上，被告甲○○與告訴人己○○發生口角爭執
    ，告訴人己○○即持磚塊砸被告甲○○的頭，致被告甲○○的頭部流血，被告甲○○隨即持長約一公尺之刀子衝至二樓，嗣於被告甲○○持刀攻擊告訴人己○○
    成傷後，伊將被告甲○○所持之刀子搶下，然該刀隨即遭證人丁○○帶走，伊搶
    下該刀後，因見告訴人己○○左後腦部流血，才在偵查中證稱被告甲○○持刀砍
    傷告訴人己○○之左後腦部，實際上伊並沒有看到被告甲○○持刀砍傷告訴人己○○之過程等語（詳本院卷第一０六頁至一一０頁）。
  (五)本件告訴人己○○受有左耳頂端二公分長皮膚缺損、左耳後方六公分及三公分傷
    口各一處、頭皮十公分及八公分傷口（深三公分）各一處等傷害之事實，有奇美
    醫學中心九十二年十月五日出具之診斷證明書一紙附卷（詳警卷第十四頁）可稽
    ，並有財團法人奇美醫院檢送之告訴人己○○九十二年十月四日之急診病歷存卷
    （詳九十三年度偵緝字第七七七號偵查卷第四九頁至第五八頁）足憑。又告訴人
    己○○於九十二年十月四日案發當晚九時三十二分許至該院急診治療，其所受之
    上開傷害，據研判為利器割傷，其於當日急診縫合後，旋即於翌日即九十二年十
    月五日凌晨四時二十分出院等情，有該院九十三年九月三十日（九三）奇醫字第
    五０六六號函檢送之奇美醫院法院專用病情摘要一紙附卷（詳本院卷第十四頁、
    第十五頁）可參。
  (六)互核告訴人己○○及證人庚○○二人所供，其等就被告甲○○於案發時確與告訴
    人己○○發生口角爭執，告訴人己○○並自上址二樓持磚磈丟擲被告甲○○，被
    告甲○○乃持刀械一把衝至上址二樓攻擊告訴人己○○成傷，嗣為在場之丙○○
    趨前奪下該刀械，而該把刀械隨即為證人丁○○帶走等傷害情節，大致相符，再
    參以證人丙○○亦明確證稱案發當天晚上，被告甲○○與告訴人己○○發生口角
    爭執，告訴人己○○即持磚塊砸被告甲○○的頭，致被告甲○○的頭部流血，被
    告甲○○隨即持刀衝至二樓，嗣於被告甲○○持刀攻擊告訴人己○○成傷後，伊
    將被告甲○○所持之刀子搶下，然該刀遭證人丁○○帶走乙情，足見告訴人己○○及證人庚○○前開供述有極高之可信度。又告訴人己○○所受之前開傷害，據
    研判又係為「利器」所割傷，被告甲○○復坦承於案發時與告訴人己○○發生口
    角爭執，於遭告訴人己○○持磚塊砸傷後，伊有對告訴人己○○為推擠、毆打等
    積極主動之反擊行為，且告訴人己○○所受之前開傷害確為其所造成。再者，證
    人庚○○、丙○○，分別係被告甲○○之表嫂及表哥，與告訴人己○○則僅係朋
    友關係，復無證據可資證明其二人確與被告甲○○存有仇怨，證人庚○○於偵查
    中、證人丙○○於本院審理時復經具結在卷，其二人既與被告甲○○無何怨隙，
    又分別係被告甲○○之表嫂及表哥，當無偏頗告訴人己○○，並甘冒刑法偽證罪
    責，虛詞誣指被告甲○○之理！
  (七)綜上所述，被告甲○○前揭所辯，顯係事後卸責之詞，不足採信，本件事證明確
    ，被告甲○○傷害犯行，堪予認定。
二、公訴意旨雖依告訴人己○○之指訴、證人庚○○之供述及告訴人己○○受傷之部
    分係耳朵後方靠近後腦之要害部位，且刀械乃係銳利器具，持以向人之左耳後方
    腦部要害部位砍殺，足以致命，乃眾所周知之事實，被告甲○○並非愚痴，無從
    委為不知，足認被告甲○○有殺人之不確定故意。惟查：
  (一)按殺人與傷害之區別，應以有無殺意為斷，其受傷之多寡及是否為致命部位，輕
    重如何，有時雖可藉為認定有無殺意之參考，究不能據為絕對標準；殺人與傷害
    之區別，自以有無殺意為斷，審理事實之法院，應就案內一切證據，詳查審認，
    視其犯罪之動機、殺傷之次數、所殺傷部位、傷勢程度、犯後態度等綜合判斷，
    俾為認定；刑法上殺人罪與傷害致人於死罪之區別，端視行為人有無殺人之犯意
    以為斷，被害人受傷之程度及是否為致命部位，固可供為認定有無殺意之參考，
    但究不能據為絕對之標準，至行為人下手之情形如何，以及有無殺死被害人之動
    機，均不失為審究有無殺人犯意之重要參考資料，最高法院十八年上字第一三０
    九號、十九年上字第七一八號判例、八十五年臺上字第五六一一號、九十年度臺
    上字第四六一號判決意旨參照。
  (二)依前開供述，雖足知被告甲○○與告訴人己○○於案發前一天，在喝酒過程中亦
    曾經發生口角爭執，於案發當天晚上，在喝酒過程中則因被告甲○○高聲言談，
    嗣遭告訴人己○○出言斥責，致心生不滿，始發生本件之傷害犯行，然除此之外
    ，遍查卷內資料，亦未顯現出被告甲○○與告訴人己○○有何深仇大恨之情事或
    其他糾葛，是並無證據足資證明雙方有何重仇大怨或其他糾葛。準此，雖被告甲○○與告訴人己○○連續二日，發生口角爭執，然被告甲○○與告訴人己○○既
    無重大仇怨或其他糾葛，衡諸常情，被告甲○○是否即因再本件「突發」之口角
    爭執，而萌生殺害告訴人己○○之殺人犯意，誠屬可疑。
  (三)關於被告甲○○持刀攻擊告訴人己○○時，是否刻意朝告訴人己○○左耳後方腦
    部要害攻擊？告訴人己○○雖於偵查中指訴被告甲○○持刀砍伊頭部左耳後方，
    惟並未詳敘被告甲○○如何持刀攻擊之細節，而僅供稱被告甲○○持刀攻擊之傷
    害結果，此觀之九十三年一月十九日偵訊筆錄甚明（詳九十三年度偵字第三七五
    號偵查卷第十七頁、第十八頁），其於九十三年十月二十八日本院審理時則明確
    結證被告甲○○持刀攻擊之經過為：被告甲○○持武士刀衝至二樓要攻擊伊，伊
    見狀抓住被告甲○○持刀之右手挾至腋下，被告甲○○遂用右手手腕迴轉砍伊頭
    部四刀等語（詳本院卷第五七頁）。顯見被告甲○○持刀之右手，係在告訴人己○○抓住挾制下迴轉而割傷告訴人己○○，且依一般經驗法則，告訴人己○○見
    被告甲○○盛怒持刀衝至二樓，要無束手不予防護甚或反制之理，是案發當時雙
    方既因口角爭執，並進而發生肢體衝突，被告甲○○持刀之右手，又遭告訴人己○○抓住挾制，被告甲○○在此客觀情狀下，自難確切掌握其所持刀械可能傷及
    對方之身體部分。從而，尚難以告訴人己○○時所受之傷害位置，係左耳後方腦
    部要害，即遽認被告甲○○係基於殺人之犯意，而持刀攻擊告訴人己○○。
  (三)雖告訴人己○○所受之傷害位置，係左耳後方之腦部要害，且被告所持刀械長達
    約一公尺，又係一開鋒之利刃乙節，已據告訴人己○○及證人丙○○供述在卷（
    詳本院卷第五七頁、第一０七頁），足認該刀械係可能持以殺害他人致死之利器
    ，惟依前揭判例意旨，上情雖可藉以認定有無殺意之參考，惟究不能據為絕對標
    準。又告訴人己○○雖受有多處傷害，惟並無一處為穿刺傷，且依上開撕裂傷之
    長度及深度觀之，再佐以前開奇美醫院法院專用病情摘要載稱，告訴人己○○所
    受之前開傷害，據研判為利器「割傷」等語，顯見告訴人己○○所受之上開傷害
    ，應係遭他人以利刃所劃傷無訛。又告訴人己○○所受之上開傷害，雖有深三公
    分之傷口一處，然非深度重創，告訴人己○○經急診縫合治療後，於翌日凌晨四
    時二十分許即出院，顯見其所受之傷勢非重，而無立即之生命危險，且被告所持
    之刀械係一長達約一公尺之利刃，而告訴人己○○所受之上開傷害又非深重，顯
    見被告甲○○以該刀械攻擊告訴人己○○時，下手力道並非深猛。再者，告訴人
    己○○是時手無寸鐵，並無對等之器具與被告甲○○抗衡，告訴人己○○又非武
    術高手，衡情，被告甲○○應可持該刀械致告訴人己○○受有重大傷害。凡此，
    均足徵告訴人己○○所受之上開傷害，應非被告甲○○基於殺人之犯意，持該刀
    械刻意朝頭部砍殺所致。
  (四)綜上所述，依被告甲○○犯罪之動機、告訴人己○○所受傷害之程度、被告甲○○下手之客觀情狀及被告甲○○持刀下手之輕重等情綜合判斷，僅能證明被告甲○○於犯罪之初，存有傷害之犯意，尚不足以證明其有殺人之犯意。
三、核被告甲○○所為，係犯刑法第二百七十七條第一項之傷害罪。公訴人認係犯同
    法第二百七十一條第二項、第一項之殺人未遂罪，容有誤會，惟因公訴人起訴之
    基本事實既屬相同，起訴法條應予變更，併此敘明。其先後四次劃傷告訴人己○○之行為，時間緊密，係基於同一傷害犯意下之接續動作，僅侵害一個法益，只
    論以一罪。爰審酌被告甲○○有如犯罪事實欄所載之前科素行，有臺灣臺南地方
    法院檢察署刑案資料查註紀錄表及臺灣高等法院被告全國前案紀錄表各一份在卷
    可按，竟僅因不滿告訴人己○○斥責其高聲言談，即心生不滿，隨即持長達約一
    公尺類似武士刀之不明刀械傷害告訴人己○○，致告訴人己○○受有上開傷害，
    嚴重危害社會秩序，且迄未與告訴人己○○達成和解，賠償損害，惟告訴人己○○於被告甲○○持刀挑釁時，非但未遠離現場解消雙方對立之僵局，竟持磚塊丟
    擲被告甲○○，亦有非議之處，並審酌被告甲○○之智識程度、生活狀況及犯罪
    後之態度等一切情狀，量處如主文所示之刑，並諭知易科罰金之折算標準，以資
    懲戒。另被告甲○○持以攻擊告訴人己○○之類似武士刀之不明刀械一把，未扣
    案，且無積極證據證明係屬被告所有之物或屬違禁物，為免將來執行之困難，爰
    不為沒收之諭知，併此敘明。
據上論斷，應依刑事訴訟法第二百九十九條第一項前段、第三百條，刑法第二百七十
七條第一項、第四十一條第一項前段，罰金罰鍰提高標準條例第一條前段、第二條，
判決如主文。
本案經檢察官戊○○進到庭執行職務。
中      華    民      國      九十三      年      十二    月    九    日
                                            臺灣臺南地方法院刑事第十一庭
                                                審判長法官  鄧希賢
                                                      法官  楊佳祥
                                                      法官  陳金虎
右正本證明與原本無異。
如不服本判決，應於判決送達後十日內，向本院提出上訴狀。
                                                書  記  官  楊建新
中      華      民      國      九十三      年      十二    月    十一  日
附錄法條：
刑法第二百七十七條第一項：
傷害人之身體或健康者，處三年以下有期徒刑、拘役或一千元以下罰金。
